【裁判字號】    97,交聲,2952
【裁判日期】    971230
【裁判案由】    違反道路交通管理處罰條例聲明異議
【裁判全文】
臺灣臺北地方法院交通事件裁定        97年度交聲字第2952號
原處分機關  臺北市交通事件裁決所
受處分人
即異議人    甲○○
                      號4樓
上列受處分人因違反道路交通管理處罰條例案件，對於臺北市交
通事件裁決所97年10月7日，所為之北市裁罰字第裁22-Z0000000
0號處分，聲明異議，本院裁定如下：
    主  文
異議駁回。
    理  由
一、按汽車行駛高速公路及快速公路，不在路肩上行駛，或利用
    路肩超越前車或倒車；汽車行駛於高速公路、快速公路或設
    站管制之道路，不遵使用限制、禁止、行車管制及管理事項
    之管制規則而未依規定使用路肩者，處汽車駕駛人新臺幣（
    下同）3000元以上6000元以下罰鍰，並記違規點數1點，高
    速公路及快速公路交通管制規則第9條第1項第2款、道路交
    通管理處罰條例第33條第1項第9款、第63條第1項第1款分別
    定有明文。
二、本件異議人即受處分人甲○○於民國97年5月16日15時29分
    許，駕駛車號CP-7268號自小客車，在國道1號公路南向51公
    里處，因不依規定行駛路肩，經原舉發單位即內政部警政署
    國道公路警察局（以下簡稱公路警察局），依道路交通管理
    處罰條例第33條第1項第9款規定，逕行舉發。原處分機關，
    以前述裁決書裁處4000元罰鍰，並依同條例第63條規定記違
    規點數1點。異議人不服該處分，而於法定期限內聲明異議
    等情，有上開舉發通知單、裁決書等附卷可稽。
三、聲明異議意旨略以：異議人既無違規之犯意，亦無違規之犯
    行。舉發單位所附照片，並無「51公里」之具體標誌。並請
    查明是否擺設明確禁止行使之管制燈號? 是否擺設明確禁止
    行駛時段、醒目且顯而易見之時鐘詔告準確時間? 本件為值
    勤員警錄影存證逕行舉發，請查明是否在拍照前適當法定距
    離擺設明確照相警示標誌? 如無明確照相警示標誌，而係故
    佈陷阱，埋伏竊拍，異議人除保留法律追訴權外，在法律上
    應不具效力。
四、惟查，本件異議人駕駛上開自小客車，於前揭時間，在高速
    公路上述地點行駛路肩，經公路警察局值勤員警錄影存證逕
    行舉發。該路段開放行駛路肩時段為10時至14時暨16時至19
    時，並於南向49.5公里處，設有前述開放小型車行駛路肩之
    標誌牌等情，業經公路警察局第一警察隊以97年7月23日公
    警一交字第0970172351號函覆明確，並有違規時之錄影翻拍
    照片附卷可稽。經核該照片所示，上開自小客車係於15時29
    分許，非開放時段，於高速公路上，跨越路肩行駛。足認異
    議人有於上揭時、地，未依規定行駛路肩之違規事實甚明。
    異議人所稱：無違規之行為，舉發照片上並無51公里之具體
    標誌云云，既與上述事證不符，且與違規事實無關，所為聲
    明，尚屬無據。
五、另道路主管機關本得於法令授權範圍內，基於權責對於各項
    行政措施為具體裁量、規劃，以求達成道路充分利用、維持
    交通秩序、保障道路使用人往來便利與安全之行政目的，除
    有違背法令或明顯矛盾、錯誤，司法機關亦不得涉入行政權
    核心領域，民眾對於行政機關具體行政措施如有意見，自應
    循正當管道向行政機關陳情、反應，尚不得以民眾主觀認定
    是項行政措施不合理或設計不良，作為免責事由。況員警利
    用科學儀器照相取締違規汽車駕駛行為，乃其受國家行政機
    關指揮監督下依法執行公務之行為，自應勇於任事確實執行
    ，以維護交通秩序與安全。而高速公路上得行使路肩之時段
    、路段，開放時段之標誌牌，通常立於開放路段起點前（本
    件為南下49.5公里處），不惟有前述公路警察局函在卷可稽
    ，且亦為一般使用高速公路之駕駛人所應具備之用路常識。
    故警方是否需另於前述路段擺設明確禁止行使之管制燈號?
    是否需以醒目且顯而易見之時鐘詔告準確時間? 值勤員警錄
    影時，是否需在拍照前適當距離擺設照相警示標誌等。如前
    述，既屬行政機關之裁量權範圍，異議人如對此行政措施有
    意見，自得向行政機關為陳情、反應，但尚不得以前述行政
    機關之不作為與否，而主張有阻卻違規責任之正當理由。
六、綜上，上揭違規事實已臻明確，異議人空言否認有違規行為
    ，要無可採。本件事證明確，異議人違規行為堪以認定
    本件異議為無理由，應予駁回。
七、據上論斷，應依道路交通案件處理辦法第19條，裁定如主文
    。
中    華    民    國    97    年    12    月    30    日
                  交通法庭法  官  蔡坤湖
以上正本證明與原本無異
如不服本裁定應於送達後5日內向本院提出抗告狀
                          書記官  周小玲
中    華    民    國    97    年    11    月    3     日


司法院資訊處製作；財團法人民間司法改革基金會備份。
